【裁判字號】    95,裁,611
【裁判日期】    950324
【裁判案由】    國家賠償
【裁判全文】
最  高  行  政  法  院  裁  定
                                     95年度裁字第00611號
抗  告  人   乙○○
相  對  人   內政部
代  表  人   甲○○  部長
上列抗告人因與相對人間國家賠償事件，對於中華民國94年5月
26日臺北高等行政法院94年度訴字第288號裁定提起抗告，本院
裁定如下︰
    主  文
抗告駁回。
抗告訴訟費用由抗告人負擔。
    理  由
一、按抗告法院認抗告為不合法或無理由者，應為駁回抗告之裁
    定。次按公法上之爭議，除法律別有規定外，得依本法提起
    行政訴訟。訴訟事件不屬行政法院之權限者，行政法院應以
    裁定駁回之。分別為行政訴訟法第2條及第107條第1項第1款
    所明定。再按「損害賠償之訴，除依本法規定外，適用民事
    訴訟法之規定。」國家賠償法第12條亦定有明文，是依國家
    賠償法對國家賠償所生公法上爭議，應循民事訴訟程序救濟
    。
二、經核原裁定係以：抗告人以相對人作成民國（下同）93年9
    月14日臺內法字第0930070584號拒絕賠償理由書向行政院提
    起訴願，經行政院93年12月6日院臺訴字第0930053944號函
    文告以抗告人如有不服，應向臺灣臺北地方法院提起損害賠
    償之訴。訴願決定機關行政院雖未以抗告人請求事項依法不
    屬訴願救濟範圍，而依訴願法第77條第8款從程序上予以駁
    回，固不合法，惟結果尚無不合。抗告人復對之提起行政訴
    訟，本件係抗告人對相對人拒絕其國家賠償請求表示不服，
    非屬行政法院之權限，蓋本件爭議，法律既別有規定救濟程
    序，行政法院對之無審判權，原審法院以抗告人在原審之訴
    難認為合法，裁定予以駁回，於法並無違誤。抗告意旨略以
    ：行政機關對人民之請求予以拒絕，固非盡屬行政處分，但
    對於請求作成行政處分例如核定損失補（賠）償金額予以拒
    絕者，為行政處分，抗告人向相對人提國家賠償之請求，經
    相對人拒賠，有拒絕抗告人請求之表示，參諸司法院釋字第
    423號解釋意旨，其性質應認屬行政處分，抗告人對之不服
    ，自得提起行政爭訟，此公法事件爭議，強制人民僅得循普
    通法院之程序救濟，並要求人民負擔訴訟費用，實有未洽；
    本件究屬公法上的關係或私法上的關係，應以抗告人所主張
    作為訴訟標的法律關係來判斷，而不以國家賠償法第12條去
    論斷；相對人為全國土地政策最高行政機關，訂定法規命令
    ，攸關人民權利義務及利害關係，所謂「依法行政」指行政
    機關之行為應受法律之拘束，相對人逾越法律範疇，增加法
    律所無之限制，侵害抗告人之自由權利與財產權，依據國家
    賠償法第2條之規定，抗告人得向相對人請求賠償；本件純
    屬公法關係，抗告人循行政救濟並無不當等語。惟查，依國
    家賠償法對國家請求損害賠償所生爭議，應循民事訴訟程序
    請求救濟，有如前述。從而，本件抗告意旨為無理由，應予
    駁回。
三、依行政訴訟法第104條、民事訴訟法第95條、第78條，裁定
    如主文。
中    華    民    國    95    年    3     月    24    日
                  第六庭審判長法  官  張  登  科
                              法  官  簡  朝  振
                              法  官  葉  百  修
                              法  官  高  秀  真
                              法  官  藍  獻  林
以  上  正  本  證  明  與  原  本  無  異
中    華    民    國    95    年    3     月    27    日
                              書記官  劉  文  靜


司法院資訊處製作；財團法人民間司法改革基金會備份。
